臺灣高等法院刑事判決　　　　　　　　　　　　　　九十三年度交上易字第二三號
　　上　訴　人　臺灣臺北地方法院檢察署檢察官
　　被　　　告　乙○○
右上訴人因被告過失傷害案件，不服臺灣臺北地方法院九十二年度交易字第二四三號
，中華民國九十二年十二月十七日第一審判決（起訴案號：臺灣臺北地方法院檢察署
九十二年度偵字第八０一九號），提起上訴，本院判決如左：
    主  文
上訴駁回。
乙○○緩刑貳年。
    事  實
一、乙○○於民國九十一年十二月十四日下午一時五十分許，駕駛車牌號碼ＤＶ－六
    三六八號自用小客車，沿臺北市○○街由西向東方向行駛，行經該路段與興隆路
    四段交岔路口，左轉北向擬通過路口北側東西向行人穿越道、進入興隆路四段之
    際，原應注意汽車行近行人穿越道前，應減速慢行，遇有行人穿越時，無論有無
    交通警察指揮或號誌指示，均應暫停讓行人先行通過，而當時天氣晴、日間自然
    光線、視距良好、市區○○道路乾燥、無缺陷及障礙，行車管制號誌運作正常，
    依其智識、能力又無不能注意之情事，詎乙○○竟疏未注意行人穿越道上有無行
    人通過，貿然左轉，北向駛至路口北側東西向行人穿越道、擬進入興隆路四段，
    適有行人甲○○○沿臺北市○○街、興隆路四段交岔路口北側東西向行人穿越道
    由西向東方向穿越興隆路四段，乙○○所駕車輛左前車頭遂撞及行人甲○○○右
    側臀部，甲○○○因而倒地，受有腰椎第三、四節滑脫併腰椎神經壓迫之傷勢。
    乙○○肇事後，於警員前往現場、醫療院所處理時，不逃避接受裁判而當場向警
    員自首、承認為肇事人而願接受裁判。
二、案經甲○○○訴由臺灣臺北地方法院檢察署檢察官偵查起訴。
    理    由
一、訊據被告乙○○對有於上開時、地駕車不慎撞及行人即告訴人甲○○○，致甲○
    ○○受有如事實欄所載傷害之事實坦承不諱，核與告訴人指訴之情節相符，並有
    臺北市政府警察局文山第一分局道路交通事故調查報告表、談話紀錄表、補充資
    料表、現場照片、車輛照片、診斷證明書附卷可憑。又告訴人於本件事故發生前
    四個月內並無任何骨科、外科就診紀錄，告訴人自九十年八月起至本件事故發生
    前即九十一年十一月間止長達一年四月之期間，亦無任何神經外科就診記錄，但
    自本件事故發生後即九十一年十二月間起至九十二年八月三十一日止，則每月均
    有至少一次至五次之神經外科就醫記錄，有中央健康保險局健保醫字第０九二０
    ０三六七七三號覆函暨保險對象門診就醫記錄明細表附卷可稽，而告訴人所受之
    腰椎滑脫併腰椎神經壓迫為嚴重傷害，需長期門診追蹤藥物及復健治療，並據臺
    北市立萬芳醫院（以下簡稱萬芳醫院）鑑別詳明，有萬芳醫院萬院醫字第九二一
    五五三號覆函在卷可考，參諸告訴人係遭被告所駕車輛直接撞擊後倒地，此經被
    告自承無訛，前已述及，且事故後告訴人倒坐地面相當時間無法起身，此觀員警
    據報到場後拍攝之現場照片中告訴人仍倒坐車前一節即明，再以告訴人腰椎傷勢
    疼痛之嚴重程度，如告訴人原即有此等傷勢，應無可能步行穿越道路而使被告猝
    不及防，以致發生碰撞，是告訴人之腰椎第三、四節滑脫併腰椎神經壓迫傷勢要
    因本件事故所致，告訴人前未有此等嚴重傷勢，已堪認定。又本件事故發生後，
    告訴人倒坐在被告所駕車輛車頭前方略偏左側、倒地位置緊鄰路口北側東西向行
    人穿越道之北側邊緣，距離行人穿越道約僅一步之距離，而被告所駕車輛僅左前
    車頭略超出行人穿越道，車身其餘部分均尚在行人穿越道上或路口內，並未越過
    行人穿越道，興隆路四段道路中央復設有交通分隔島，此觀現場照片、道路交通
    事故調查報告表所示甚明，告訴人既已依號誌指示沿路口行人穿越道穿越道路，
    實無故意偏離行人穿越道、行至道路中央交通分隔島處，再緊鄰行人穿越道穿越
    道路之理，是事故地點應在行人穿越道上，亦足認定。
二、按汽車行近行人穿越道前，應減速慢行，遇有行人穿越時，無論有無交通警察指
    揮或號誌指示，均應暫停讓行人先行通過，道路交通安全規則第一百零三條定有
    明文。本件被告於九十一年十二月十四日下午一時五十分許，駕駛車牌號碼ＤＶ
    －六三六八號自用小客車，沿臺北市○○街由西向東方向行駛，行經該路段與興
    隆路四段交岔路口，左轉北向擬通過路口北側東西向行人穿越道、進入興隆路四
    段之際，當時天氣晴、日間自然光線、視距良好、市區○○道路乾燥、無缺陷及
    障礙，行車管制號誌運作正常，依其智識、能力又無不能注意之情事，業如前述
    ，詎被告竟疏未注意行人穿越道上有無行人通過，貿然左轉北向駛至路口北側東
    西向行人穿越道、擬進入興隆路四段，適告訴人沿臺北市○○街、興隆路四段交
    岔路口北側東西向行人穿越道由西向東方向穿越興隆路四段，被告所駕車輛左前
    車頭遂撞及告訴人右側臀部，告訴人因而倒地，受有腰椎第三、四節滑脫併腰椎
    神經壓迫之傷勢，被告有行近行人穿越道疏未注意有無行人通過、未暫停讓行人
    先行通過之過失甚明，且其過失行為與告訴人之傷勢間，有相當因果關係。
三、綜上所述，本件事證已臻明確，被告之犯行，洵堪認定，應予依法論科。
四、核被告乙○○所為，係犯刑法第二百八十四條第一項前段因過失傷害人罪。被告
    行經行人穿越道不依規定讓行人優先通行，因而致人受傷，應依道路交通管理處
    罰條例第八十六條第一項之規定，加重其刑。又被告肇事後，於警員前往現場及
    醫療院所處理時，不逃避接受裁判而當場向警員自首、承認為肇事人而願接受裁
    判，此經原審職權查證屬實，有臺北市政府警察局文山第一分局交通分隊自首調
    查報告表可參，被告對於有權偵查犯罪之機關尚不知犯罪事實及犯罪人之前自首
    而願接受裁判，應依刑法第六十二條前段之規定減輕其刑，並依刑法第七十一條
    第一項之規定先加後減之。
五、原審認被告乙○○罪證明確，適用刑法第二百八十四條第一項前段、第六十二條
    前段、第七十一條第一項、第四十一條第一項前段，道路交通管理處罰條例第八
    十六條第一項，罰金罰鍰提高標準條例第一條前段、第二條之規定，並審酌被告
    並無前科、素行良好，因一時貪便求快、疏未讓行人穿越道上之行人優先通行因
    而肇事至告訴人受傷，疏失情節嚴重，犯罪旋自首接受裁判等一切情狀，量處有
    期徒刑四月，如易科罰金，以三百元（銀元）折算一日。其認事用法無何不妥，
    量刑亦尚妥適；公訴人上訴意旨認原審量刑過輕，為無理由，應予駁回。末查，
    被告未曾受有期徒刑以上刑之宣告，有本院被告全國前案紀錄表一紙在卷可憑，
    其經此偵審程序，當知警惕而無虞再犯，且業與告訴人達成民事上之和解，本院
    認所宣告之刑，以暫不執行為適當，爰併予宣告緩刑二年，以啟自新。
據上論斷，應依刑事訴訟法第三百六十八條、刑法第七十四條第一款，判決如主文。
本案經檢察官周志榮到庭執行職務。
中    華    民    國    九十三    年       四       月        六        日
                              臺灣高等法院交通法庭
                                  審判長法  官  葉　騰　瑞
                                        法  官  莊　明　彰
                                        法  官  劉　壽　嵩
右正本證明與原本無異。
不得上訴。
                                        書記官  吳　金　來
中　　　華　　　民　　　國　　九十三　　年　　　四　　　月　　　八　　　日
附錄：本判決論罪科刑法條全文
刑法第二百八十四條第一項：
因過失傷害人者，處六月以下有期徒刑、拘役或五百元以下罰金，致重傷者，處一年
以下有期徒刑、拘役或五百元以下罰金。
